【裁判字號】    95,抗,863
【裁判日期】    951031
【裁判案由】    沒入保證金
【裁判全文】
臺灣高等法院刑事裁定                   95年度抗字第863號
抗  告  人  臺灣新竹地方法院檢察署檢察官
具  保  人  丙○○
受  刑  人
即  被  告  乙○○
上列抗告人因沒入保證金案件，不服臺灣新竹地方法院中華民國
95年9月19日裁定（95年度聲字第1079號），提起抗告，本院裁
定如下：
    主  文
原裁定撤銷，發回臺灣新竹地方法院。
    理  由
一、聲請意旨略以：上列具保人丙○○因被告乙○○犯偽造文書
    等案件，經依臺灣新竹地方法院指定之保證金額新臺幣（下
    同）三十萬元，出具現金保證後，將被告停止羈押釋放，茲
    因該被告逃匿，爰依刑事訴訟法第一百十八條之規定，聲請
    裁定沒入具保人繳納之保證金（九一年刑保字第六六號）等
    語。
二、原裁定略以：依卷附資料觀之，被告乙○○共有三處住居所
    ，其中：就新竹市○區○○里○○鄰○○路○段四五六號該
    址之送達證書影本，其上送達地址僅有「456號」之文字，
    已難辨別是否確係被告乙○○之正確地址而為送達。再按寄
    存送達依刑事訴訟法第六十二條準用民事訴訟法第一百三十
    八條第二項規定，自寄存之日起經十日發生效力，查被告乙
    ○○之新竹縣竹北市○○路二七七巷一一號六樓、新竹縣竹
    北市東海里一鄰三崁店九之五七號該二址之送達證書，其上
    記載之應到日期均為九十五年四月十九日，該二址則分別於
    九十五年四月七日、同月六日寄存於六家派出所，則送達應
    分別於同年四月十八日、同月十七日生效，加計二日之在途
    期間已分別至同年四月二十日、同月十九日，是應受送達人
    即被告乙○○顯無可能遵守聲請人所命九十五年四月十九日
    之應到日期到案接受執行。又聲請人就被告乙○○住所地即
    新竹市○區○○里○○鄰○○路○段四五六號該址，為公示
    送達，惟觀該公示送達公告稿，無法得知公示送達應受送達
    人即被告乙○○之「執行傳票」，其執行應到案時間究竟為
    何，亦無法憑以認定應到日期是否在公示送達生效後始至，
    而讓被告乙○○得以到案執行。綜上，本案被告乙○○之住
    居所共三址，既有如上之送達瑕疵，尚難認已合法通知被告
    乙○○於限定時間到案接受執行，亦難遽認被告顯已逃匿，
    是聲請人聲請沒入具保人丙○○所繳納之保證金，尚難准許
    ，應予駁回，固非無見。
三、惟查：(一)按寄存送達，自寄存之日起經十日發生效力，刑事
    訴訟法第六十二條準用民事訴訟法第一百三十八條第二項。
    又寄存送達發生效力所應經十日期間，應自寄存日之翌日起
    算（最高法院九十四年度第一次庭長、法官會議參照）。又
    「應於法定期間內為訴訟行為之人，其住所、居所或事務所
    不在法院所在地者，計算該期間時，應扣除其在途之期間」
    ，刑事訴訟法第六十六條第一項定有明文。而所謂應扣除在
    途期間計算之法定期間，係僅指同法所規定訴訟關係人應為
    一定訴訟行為之期間而言，惟不變期間（例如上訴期間、抗
    告期間）與通常法定期間（例如聲請回復原狀之期間、證人
    及鑑定人請求日費或旅費之期間）始足當之，至就審期間，
    則係使被告準備辯論及到場應訴之期間，而非指其應為一定
    訴訟行為之期間，顯與上述期間之性質不同，自不在適用該
    條項之規定，應扣除在途期間計算之列（最高法院四十三年
    度台上字第八五○號民事判例意旨參照）。本件被告乙○○
    因犯偽造文書等案件，前經臺灣新竹地方法院指定保證金三
    十萬元，由具保人丙○○繳納保證金後，已將被告停止羈押
    在案。嗣被告乙○○經法院判決確定後，由臺灣新竹地方法
    院檢察署通知到案執行，惟傳、拘無著等節，有臺灣新竹地
    方法院檢察署九十五年度執字第五八０號拘票暨拘提報告書
    、臺灣新竹地方法院檢察署九十五年八月二日甲○威執憲九
    五執五八０字第一九七六三號命具保人帶同被告到案接受執
    行函文、被告及具保人之戶役政資料、送達證書、保證金收
    據等資料影本在卷可查。而被告在台灣新竹地方法院檢察署
    九十五年度執字第五八○號案件執行時，經通知應於九十五
    年四月十九日到案執行，該執行傳票分別於九十五年四月六
    日、同月七日送達於被告新竹縣竹北市東海里一鄰三崁店九
    之五十七號及新竹縣竹北市○○路二七七巷十一號六樓之居
    所，因未獲會晤本人而將之寄存於竹北分局六家派出所，依
    上開說明，送達應分別於同年四月十六日、同年月十七日生
    效，則該執行傳票自上開日期起即已生送達之效力，原審認
    應分別於同年月十七、十八日生效，容有誤會。而該送達證
    書上記載被告應到日期均為九十五年四月十九日，該執行傳
    票僅係告知被告應於該日向地檢署報到執行，並無得為任何
    訴訟行為而須起算法定期間可言（雖依刑事訴訟法第四百八
    十四條之規定，受刑人以檢察官執行之指揮不當者，得向諭
    知該裁判之法院聲明異議，然聲明異議並無法定不變期間之
    規定），且檢察署簽發執行傳票亦無如刑事訴訟法第二百七
    十二條審判期日傳票之送達有七日就審期間之規定，揆諸前
    開規定，執行傳票之送達生效是否需加計在途期間，非無研
    求之餘地。(二)又公示送達，應由法院書記官保管應送達之文
    書，而於法院之牌示處黏貼公告，曉示應受送達人，應隨時
    向其領取，法院並應命將文書之繕本或節本登載於公報或新
    聞紙，或用其他方法通知或公告之。兩者必須兼備，苟缺其
    一，即不生公示送達之效力（最高法院七十五年台抗字第一
    八三號判例意旨參照）。查卷附臺灣新竹地方法院檢察署公
    示送達證書上記載：「本件公示送達本署九十五年執字第五
    八○號偽造文書案內應送達受刑人乙○○之執行傳票業於中
    華民國九十五年四月二十八日上午九時將應行送達之文書及
    公告，張貼於本署牌示處」，則臺灣新竹地方法院檢察署公
    示送達公告（稿）上雖未載明執行應到案時間為何，然若地
    檢署已將執行傳票文書之繕本或節本登載於公報或新聞紙，
    或用其他方法通知或公告之，則應已生合法公示送達之效力
    ，則地檢署是否確有將傳票文書之繕本或節本登載於公報或
    新聞紙，自應予以查明，原裁定以地檢署公示送達公告（稿
    ）上未載明執行到案期間而認送達有瑕疵，殊嫌速斷，檢察
    官抗告意旨執此指摘原裁定不當，尚非全無理由，自應由本
    院將原裁定撤銷，並發回原審法院詳查後另為適法之處理。
據上論斷，依刑事訴訟法第413條，裁定如主文。
中    華    民    國    95    年    10    月    31    日
                  刑事第五庭  審判長法  官  吳    敦
                                    法  官  張 傳 栗
                                    法  官  吳 啟 民
以上正本證明與原本無異。
不得再抗告。
                                    書記官  江 采 廷
中    華    民    國    95    年    11    月    1     日


司法院資訊處製作；財團法人民間司法改革基金會備份。
